臺灣高雄地方法院刑事判決　　　　　　100年度簡上字第183號
上　訴　人
即　被　告　蔡長興
上列上訴人即被告因毀棄損壞等案件，不服本院高雄簡易庭99年
度簡字第1181號刑事第一審簡易判決（聲請簡易判決處刑書案號
：臺灣高雄地方法院檢察署99年度偵字第20172 號），提起上訴
，本院合議庭認不應以簡易判決處刑，改依通常程序為第一審之
審理、判決如下：
    主  文
原判決撤銷。
本件公訴不受理。
    理  由
一、本件聲請簡易判決處刑意旨略以：被告蔡長興於民國99 年4
    月14日凌晨0 時50分許，夥同張瑞顯（另案公訴不受理）至
    告訴人王光吉位於高雄縣鳳山市○○○路83號住處，並共同
    基於無故侵入他人住宅及毀損之犯意，推由張瑞顯在外把風
    ，被告蔡長興則以不詳方法破壞該處之窗戶鐵窗，足生損害
    於告訴人王光吉，蔡長興復自該窗戶侵入屋內欲搜尋可竊取
    之物品時，適為魏阿四發現追呼，蔡長興迅即逃逸而未竊取
    物品，張瑞顯則為現場民眾逮捕，並報警處理，而當場扣得
    蔡長興所遺留之藍色寬版拖鞋1 雙，因認被告蔡長興共同涉
    犯刑法第306 條第1 項之侵入住居罪、同法第354 條之毀損
    罪嫌。
二、按告訴乃論之罪，對於共犯之一人撤回告訴者，其效力及於
    其他共犯，刑事訴訟法第239 條前段定有明文，此即所謂告
    訴之主觀不可分原則。次按被告未經審判證明有罪確定前，
    推定其為無罪，刑事訴訟法第154 條第1 項定有明文，此所
    謂無罪推定原則，是被告在未經有罪判決確定前，應推定其
    為無罪之人，故而在偵查或終審判決確定前階段，對於被告
    是否有為遭指訴之犯罪事實，仍屬未定，更遑論共犯關係的
    確認，因此，告訴之主觀不可分原則中所指之「共犯」，除
    當然包括實質上具有共犯關係者外，更擴及告訴人所告訴或
    從偵查機關偵查及起訴對象，形式上具有共犯關係者而言，
    否則如僅侷限於實質上有共犯關係者，縱告訴人撤回告訴，
    偵查機關或審判機關仍須就有無犯罪事實、犯罪嫌疑人及共
    犯關係等事項，作實質性偵查或審理，勢將使告訴之提出或
    撤回與否作為控管追訴程序進行之功能，形同虛設，自非立
    法者之原意，準此，告訴不可分原則共犯之認定，只要從形
    式或實質上認具有共犯關係者，均有其適用（臺灣高等法院
    暨所屬法院95年法律座談會刑事類提案第38號研討結果參照
    ）。又告訴乃論之罪，其告訴已經撤回者，應為不起訴處分
    ；起訴之程序違背規定者，應諭知不受理判決，刑事訴訟法
    第252 條第5 款、第303 條第1 款分別定有明文。告訴乃論
    之罪，對於共犯一人告訴或撤回告訴者，其效力及於其他共
    犯，故告訴乃論之罪，係以告訴為其訴追條件，其訴追與否
    ，應尊重被害人之意思，且告訴乃論之罪所侵害之法益，類
    皆與公益無直接關係，非經被害人希望追訴，本屬缺乏起訴
    實益，是告訴乃論之罪，係以犯罪事實為其基礎，亦即基於
    犯罪事實之特質，而賦與告訴權，故告訴權之行使，係對於
    犯罪事實為之，並非對於特定之犯人為之，從而告訴權之行
    使，僅就該犯罪事實是否告訴有自由決定之權，並非許其有
    選擇所告訴之犯人之意，且告訴乃告訴權人向偵查機關申告
    犯罪事實希望訴追所為之意思表示，故告訴之對象為犯罪事
    實，是就撤回告訴之對象，亦係指撤回其所告訴之犯罪事實
    而言，從而對於共犯之一人撤回告訴者，既係就其原所申告
    之犯罪事實，表明不再訴追之意思表示，依前揭規定，其撤
    回之效力自應及於涉嫌該犯罪事實之其他共犯，且告訴既經
    撤回，訴追條件既已欠缺，本屬缺乏起訴實益，檢察官自應
    依前開刑事訴訟法第252 條第5 款之規定，逕為不起訴處分
    ，而不應提起公訴。
三、末按法院得為簡易判決處刑者，以所科之刑係宣告緩刑、得
    易科罰金之有期徒刑及拘役或罰金為限，於檢察官聲請以簡
    易判決處刑之案件，經法院認應為不受理判決之諭知者，應
    適用通常程序審判之，刑事訴訟法第449 條第3 項、第451
    條之1 第4 項但書第3 款、第452 條分別規定甚明；地方法
    院簡易庭對被告為簡易判決處刑後，經提起上訴，而地方法
    院合議庭認應為不受理判決之諭知者，依同法第455 條之1
    第3 項準用第369 條第2 項之規定意旨，應由該地方法院合
    議庭撤銷簡易庭之判決，改依第一審通常程序審判，其所為
    判決，應屬於「第一審判決」，當事人仍得依通常上訴程序
    上訴於管轄第二審之高等法院。
四、本件被告因與張瑞顯共犯毀棄損壞等案件，經檢察官聲請以
    簡易判決處刑，認係犯刑法第306 條第1 項之侵入住居罪及
    同法第354 條之毀損罪嫌，然依同法第308 條第1 項及同法
    第357 條之規定，均須告訴乃論。經查，共犯張瑞顯被訴與
    被告蔡長興共犯本件毀損及侵入住宅等案件（本院審簡字第
    2851號），經本院移送調解後，業因張瑞顯於99年7 月14日
    當庭向告訴人王光吉致歉而成立調解（本院99年度司雄附民
    移調字第154 號），告訴人王光吉並當庭具狀撤回本件之刑
    事告訴，本院即於99年8 月19日以99年度審易字第3320號對
    張瑞顯為公訴不受理之判決確定在案等節，有前開調解筆錄
    及判決在卷可稽。是本件告訴人王光吉既已於99年7 月14日
    對共犯張瑞顯撤回告訴，即係撤回其所告訴之犯罪事實，從
    而其撤回之效力自應及於涉嫌該犯罪事實之其他共犯即被告
    蔡長興，公訴人漏未審酌此部分業已欠缺訴訟要件，未依刑
    事訴訟法第252 條第5 款為不起訴處分，仍於99年9 月2 日
    對被告蔡長興提起公訴，其起訴程序違背規定，揆諸前開說
    明，自應諭知公訴不受理之判決。
五、原審漏未審酌及此，於99年11月30日就被告蔡長興被訴之毀
    損、侵入住宅等案件，為科刑之判決，尚有未洽；上訴意旨
    以告訴人已撤回告訴為由，指摘原判決不當，為有理由，應
    由本院撤銷原判決，並參酌刑事訴訟法第451 條之1 第4項
    但書、第3 款、第452 條規定之意旨，改依通常程序自為第
    一審之判決，並不經言詞辯論，逕為不受理判決之諭知如主
    文第2 項所示。又當事人如有不服，仍得於法定上訴期間內
    ，向管轄之第二審法院提起上訴，附此敘明。
據上論斷，應依刑事訴訟法第455 條之1 第1 項、第3 項、第45
2 條、第451 條之1 第4 項第3 款、第369 條第1 項前段、第36
4 條、第303 條第1 款、第307條，判決如主文。
中    華    民    國   100    年    5     月    31    日
                  刑事第二庭  審判長法  官  李政庭
                                    法  官  陳航代
                                    法  官  柯彩燕
以上正本證明與原本無異。
如不服本判決應於收受送達後10日內向本院提出上訴書狀，並應
敘述具體理由；如未敘述上訴理由者，應於上訴期間屆滿後20日
內向本院補提理由書（均須按他造當事人之人數附繕本）「切勿
逕送上級法院」。
中    華    民    國   100    年    5     月    31    日
                                    書記官  莊永利